臺灣臺北地方法院刑事判決　　　　　　 100年度易字第1570號
公　訴　人　臺灣臺北地方法院檢察署檢察官
被　　　告　林育瑋
　　　　　　楊政達
上列被告因贓物等案件，經檢察官提起公訴（一○○年度偵字第
九二二三號），本院判決如下：
    主  文
林育瑋意圖為自己不法之所有，而侵占遺失物，處罰金新臺幣捌
仟元，如易服勞役，以新臺幣壹仟元折算壹日。
楊政達故買贓物，處拘役肆拾日，如易科罰金，以新臺幣壹仟元
折算壹日。
    事  實
一、林育瑋明知蘋果廠牌、型號I PHONE 3GS 之白色行動電話一
    支（序號000000000000000號，含深綠色手
    機皮套一個，價值約新臺幣【下同】二萬三千元，搭配門號
    0000000000號，下稱本案行動電話），係李啟禎
    於民國一○○年三月九日凌晨一時二十分許，在臺北市信義
    區○○○路○段二八九號之麥當勞速食店內遺失，為他人之
    遺失物品，竟意圖為自己不法之所有，於同日凌晨一時二十
    分後之凌晨某時，在該速食店附近，予以撿拾侵占入己。
二、於一○○年三月九日凌晨一時二十分許後一週內之某日時許
    ，在臺北市大安區○○○路○段某飲料店內，楊政達明知林
    育瑋向其兜售之本案行動電話為其拾得他人遺失之物，竟仍
    基於故買贓物之犯意，同意以一萬五千元購買而使用之。嗣
    李啟禎之友人使用行動電話內之交友軟體與楊政達聯繫，取
    得楊政達FACEBOOK之帳號後，旋報警處理，因而查獲上情。
三、案經李啟禎訴由臺北市政府警察局信義分局移送臺灣臺北地
    方法院檢察署檢察官偵查起訴。
    理  由
壹、程序方面：
    按被告以外之人於審判外之言詞或書面陳述，除法律有規定
    者外，不得作為證據；又被告以外之人於審判外之陳述，雖
    不符合同法第一百五十九條之一至第一百五十九條之四之規
    定，但經當事人於審判程序同意作為證據，法院審酌該言詞
    陳述或書面陳述作成時之情況，認為適當者，亦得為證據；
    又當事人、代理人或辯護人於法院調查證據時，知有第一百
    五十九條第一項不得為證據之情形，而未於言詞辯論終結前
    聲明異議者，視為有前項之同意，刑事訴訟法第一百五十九
    條第一項及第一百五十九條之五分別定有明文。查本判決下
    列所引用之各項證據方法之證據能力，當事人於本院準備程
    序及審判期日中均未予爭執，且迄至言詞辯論終結前亦未再
    聲明異議，本院審酌該等言詞陳述及書面陳述作成時之情況
    ，並無不宜作為證據之情事，依刑事訴訟法第一百五十九條
    之五之規定，自得作為證據，合先敘明。
貳、實體方面：
一、證據之認定：
  (一)被告林育瑋部分
    上開事實一之部分，業據證人即告訴人李啟禎於警詢及本院
    審理時證述本案行動電話遺失之情節，及被告楊政達供陳向
    被告林育瑋購買本案行動電話之情節明確（偵卷第六至八頁
    、第十四至十六頁，本院卷第三九頁背面至四十頁背面、第
    五九頁參照），並有贓物認領保管單及照片各一張在卷可稽
    （偵卷第二二至二三頁參照），且被告林育瑋於警詢、偵查
    、本院準備程序及審理時均坦承不諱（偵卷第九至十三頁，
    本院卷第二三頁背面、五六頁參照），是依前開各項補強證
    據已足資擔保被告林育瑋所為之上開任意性自白具有真實性
    ，而得確信被告林育瑋前述自白之犯罪事實確屬真實，從而
    依刑事訴訟法第一百五十六條第一項及同條第二項規定，自
    得依被告林育瑋前述自白及上開各項補強證據認定被告林育
    瑋確有為如事實一所載侵占遺失物之犯行，本案事證明確，
    被告林育瑋之犯行堪以認定。
  (二)被告楊政達部分
    上開事實二之部分，業據證人即被告林育瑋於警詢及本院審
    理時證稱：伊出售本案行動電話予被告楊政達時，有告知該
    行動電話係伊拾得之物等語屬實（偵卷第十、十三頁及本院
    卷第五七頁參照），並有贓物認領保管單及照片各一張在卷
    可稽（偵卷第二二至二三頁參照），且被告楊政達於本院一
    ○○年十一月十日審理時亦供承不諱（本院卷第五九頁參照
    ），是依前開各項補強證據已足資擔保被告楊政達所為之上
    開任意性自白具有真實性，而得確信被告楊政達前述自白之
    犯罪事實確屬真實，從而依刑事訴訟法第一百五十六條第一
    項及同條第二項規定，自得依被告楊政達前述自白及上開各
    項補強證據認定被告楊政達確有為如事實二所載故買贓物之
    犯行，本案事證明確，被告楊政達之犯行堪以認定。
二、論罪科刑之法律理由：
  (一)核被告林育瑋所為，係犯刑法第三百三十七條之侵占遺失物
    罪。又被告楊政達所為，係犯刑法第三百四十九條第二項之
    故買贓物罪。
  (二)爰審酌被告林育瑋於拾獲他人物品時，未能將之交予警察機
    關招領，反而侵占入己，所為誠屬不該，惟念被告林育瑋犯
    後坦承犯行，態度良好。又被告楊政達知悉被告林育瑋販賣
    之本案行動電話係屬贓物，仍故買前揭物品，所為非是，然
    終能於本院審理時坦承犯行，態度尚稱良好，暨兼衡被告二
    人之犯罪動機、情節、素行、生活狀況、智識程度及告訴人
    業已取回本案行動電話（有贓物認領保管單一紙在卷足憑）
    等一切情狀，分別量處如主文所示之刑，並就被告林育瑋部
    分諭知易服勞役之折算標準，就被告楊政達部分諭知易科罰
    金之折算標準。
據上論斷，應依依刑事訴訟法第二百九十九條第一項前段，刑法
第三百三十七條、第三百四十九條第二項、第四十一條第一項前
段、第四十二條第三項前段，刑法施行法第一條之一第一項、第
二項前段，判決如主文。
本案經檢察官林易萱到庭執行職務。
中    華    民    國   100    年    11    月    25    日
                  刑事第九庭審判長法  官  林怡秀
                                  法  官  鄭富城
                                  法  官  溫祖明
上正本證明與原本無異。
如不服本判決應於收受送達後10日內向本院提出上訴書狀，並應
敘述具體理由；其未敘述上訴理由者，應於上訴期間屆滿後20日
內向本院補提理由書（均須按他造當事人之人數附繕本）「切勿
逕送上級法院」。告訴人或被害人如對於本判決不服者，應具備
理由請求檢察官上訴，其上訴期間之計算係以檢察官收受判決正
本之日期為準。
                                  書記官  李珮芳
中    華    民    國   100    年    11    月    25    日
附錄本案所犯法條全文
中華民國刑法第337條
（侵占遺失物罪）
意圖為自己或第三人不法之所有，而侵占遺失物、漂流物或其他
離本人所持有之物者，處5百元以下罰金。
中華民國刑法第349條
（普通贓物罪）
收受贓物者，處3年以下有期徒刑、拘役或5百元以下罰金。搬運
、寄藏、故買贓物或為牙保者，處5年以下有期徒刑、拘役或科
或併科1千元以下罰金。
因贓物變得之財物，以贓物論。